臺灣臺北地方法院刑事判決　　　　　　　93年度訴字第1205號
　　公　訴　人　臺灣臺北地方法院檢察署檢察官
　　被　　　告　丙○○
　　選任辯護人　蔡宏修律師
上列被告因毒品危害防制條例案件，經檢察官提起公訴（93年度
偵字第12921號、第13493號），本院判決如下：
    主  文
丙○○連續轉讓第一級毒品，累犯，處有期徒刑貳年陸月；又連
續轉讓第二級毒品，累犯，處有期徒刑壹年；應執行有期徒刑
年肆月。
    事  實
一、丙○○於民國80年起至84年間因違反麻醉藥品管理條例案件
    ，先後經判處有期徒刑六年、四月、六月確定，經接續執行
    ，甫於89年9月28日縮刑期滿執行完畢，竟自93年3月間起，
    分別基於連續轉讓第一級毒品海洛因、第二級毒品安非他命
    之概括犯意，先向綽號「賴思東」、「陳明德」、「阿賢」
    等之人（另案由台灣台北地方法院檢察署偵查）購買第一級
    毒品海洛因、第二級毒品安非他命，嗣於甲○○、乙○○、
    丁○○向之索討毒品時，丙○○即分別連續轉讓第一級毒品
    海洛因（每次約0.2、0.3公克）、第二級毒品安非他命（數
    量不定）予甲○○、乙○○、丁○○，而於甲○○、乙○○
    、丁○○以將所竊得之贓物抵在丙○○處時，丙○○明知該
    誤為犯罪所得之贓物而仍予收受。嗣經警於93年7月16日，
    在丙○○所投宿位於台北市○○○路442號10樓永親商務旅
    館802號房內查獲，並於台北市○○街38巷8號7樓之2頂樓住
    處扣得電腦主機、分離式冷氣、錄放影機、音響、電話機、
    照相機、行動電話、對講機、腳踏車、紀念幣、郵票專冊、
    玉佩、手錶、懷錶、手鍊、感應器、攝影鏡頭等贓物（已發
    還），因而查知上情。
二、案經台北市政府警察局刑事警察大隊報告台灣台北地方法院
    檢察署檢察官偵查起訴。
    理  由
一、訊之被告丙○○否認有轉讓毒品以及收受贓物之行為，辯稱
    ：因為一次購買比較多之毒品數量會比較多，所以伊跟甲○○、乙○○、丁○○一起購買毒品，不是伊轉讓毒品，另外
    扣案之物，係甲○○、乙○○、丁○○等人拿來要伊幫忙轉
    賣或還欠款，且於收受之時並不知道是贓物等語；然查：前
    揭事實，業據被告丙○○於警詢時供稱：「（在你家中你自
    己所提出之物品，是否就是監聽資料中得知不特定吸食毒品
    人口竊盜所得而來向你換取毒品之贓物？）對，那些物品就
    是他們竊盜所得拿來跟我換取毒品之贓物，有時候我也會拿
    現金跟他們購買。我知道那些贓物之來源，但我跟他們不是
    同夥，也沒有教唆他們行竊。（贓物）我轉賣給商家或向賴
    思東換取毒品及留著自己用」、「我將照相機賣給商家在台
    北市○○○道與和平西路一名專門收購舊物之男子；美容器
    材由錢世明介紹其姐錢秀莉所經營之錢莉工作室，並暫放其
    處，今已會同警方前往查扣交由被害人領回。我以收受之電
    腦、行動電話、手錶等贓物與賴思東交換毒品，其他今天所
    查扣之贓物就是留下我自己使用。另外我還有對錶二只賣給
    我的毒品上手阿德，他給我五萬元」等語（93年度偵字第12
    921號第14頁以下），於偵查中供稱：「查獲物品是我的，
    毒品用來施用，有時朋友要會讓給他們，沒有賺錢，我自今
    （93）年過年後才有轉讓行為，海洛因、安非他命都有，我
    是讓給朋友東東、小如、小魚、甲○○、楊國盛、錢世明、
    乙○○，我自己自去年十月起至今年七月十四日有施用海洛
    因及安非他命，都在查獲的賓館施用。楊國盛、甲○○、乙○○會拿偷來的電腦來與我換毒品，自從過年後開始的，我
    知道他們的東西都是偷來的」（前揭偵卷第46頁以下）、「
    （甲○○等人是否有以贓物換毒品？）剛開始我與他們一起
    買，到後來他們要我提供毒品，提供久了，他們就會拿贓物
    來抵押放我這。…（何時開始他們毒品？）是今年這幾個月
    的事，我認識他們三個月。是過年後。（何時開始以贓物換
    毒品？）認識他們半個月後」、「（收到何贓物）很雜、很
    多，有電腦、勞力士錶、手機、美容儀器、手錶、有時一、
    二個手錶，有時拿首飾，如戒指、項鍊，我承認我把勞力士
    錶拿去賣了五萬元」、「他們知道我有施用毒品。他們也需
    要用毒，來拜託我給他們毒品。（毒品與贓物的交換如何折
    算？）沒當場折算，他們拿東西來，要我趕快給他們毒品救
    他們。（多少贓物可以換多少毒品？）沒有一定。（你提供
    他們多少毒品了？）至少十來次，每次都給每人0. 2或0.3
    公克的海洛因，到我被押前約一週，約提供毒品四個月。（
    在法院稱有多少錢拿多少錢，與剛才所稱不同？）他們大部
    分拿贓物來，少數是拿錢，有時候是幾百元」等語（前揭偵
    卷第79頁以下），於本院供稱：「（毒品除了供自己使用之
    外，有無提供他人？）有…因為有人常打電話過來說他們的
    身體很難過，就給他…有的會拿錢給我請我一起幫他們買，
    因為這種東西很貴，我自己也吃不起，其中我可能會從中賺
    取一些吃的東西…（吃的東西是指的是何物？）是藥，（是
    否毒品？）是…例如說我向人家買藥的時候，可以多買，就
    是買這個量，藥頭會多給你。別人向我拿藥時要給我錢。…
    （拿毒品時要給你什麼代價？）他們有多少錢，就拿多少錢
    給我」、「（電腦主機等贓物何來？）是「瘦的」與「蚵仔
    煎」，他們不知道去那裡拿的。…（「瘦的」與「蚵仔煎」
    有無跟你拿過毒品？）有…（「瘦的」與「蚵仔煎」跟你拿
    毒品要付出什麼代價？）他們常常來說，要我救他，後來救
    久了，他們不好意思，就拿些有的沒有的給我，問我收不收
    …（扣案之贓物，是否均是為了想你拿取毒品而給你的，或
    者你有向他們購買？）都是他們拿來的…（你有無拿錢跟他
    們購買？）有時候拿錢跟他們買，有時候是拿毒品給他們」
    、「（在警訊偵查中所書的是否實在？）實在」（本院聲羈
    卷第24頁）、「他們沒有錢會來我住處跟我哭泣，請求我分
    給他們一點，我也同情他們，分一點給他們，我沒有販賣，
    最後他們拿東西來，我不得已才收的，他麼每次拿東西來，
    就丟在那邊，我請他們拿回去，他們也不要，我請他們走，
    他們也不走，我怕鄰居發現，我是迫不得已才拿毒品給他們
    ，他們給我的東西不值錢，我不可能拿海洛因昂貴的東西跟
    他們換」（本院一卷第20頁）、「（你有把毒品給這些人，
    這些人也有把贓物放在你那邊？）對，有這個事實沒有錯，
    可是他們說法就是不是要跟我換東西，是放在我這邊抵的，
    他們拿的東西有些對我根本沒有用」、「乙○○、甲○○、
    丁○○，這三人我有給他們毒品，安非他命、海洛因都有」
    、「（你每次將0.2或0.3公克之第一級毒品海洛因或數量不
    詳之安非他命交付給甲○○、乙○○、丁○○？）對，跟事
    實相符」（本院一卷第68頁以下）等語，並有如犯罪事實所
    示贓物扣案可據（已發還），且再審酌被告所取得物品之種
    類繁雜，且均係使用過之二手商品，另被告亦明知甲○○等
    人財務狀況不佳，顯難有此等價值之物品，足見被告於收受
    如反最事實所載之物品時，已經知悉該物品均為贓物甚明，
    是其供述之情節，應非虛妄；次查：證人甲○○於警詢時證
    稱：「將竊取得來之財物交予丙○○變賣換取毒品供伊（按
    係指戊○○）施用，期間僅乙○○曾配合我共同犯下住宅竊
    盜」等語（前揭偵卷第26頁以下），證人乙○○於警詢時證
    稱：「我確實曾與綽號『蚵仔煎』甲○○等在台北市○○街
    一帶從事住宅竊盜，並將竊盜所得贓物交予犯嫌丙○○等變
    賣換取安非他命、海洛因等毒品施用…竊盜所得贓物係由甲○○交丙○○變賣換取毒品施用」（前揭偵卷第28頁以下）
    、「至九十三年六、七月間我沒有錢了，才和甲○○一同侵
    入住宅竊取物品，並以該物品向丙○○換取等額之第一級毒
    品海洛因」等語（前揭偵卷第130頁以下），證人楊國盛於
    警詢時證稱：「我與丙○○關係純粹我拿贓物跟他換毒品海
    洛因及安非他命或現金…贓物是指我行竊得來的物品，有冷
    氣機、腳踏車、筆記型電腦等物品」、「我現在記得有：
    一、我於九十三年七月初在台北市○○街與和平東路口在一
    輛貨車上竊取一台冷氣機；該冷氣機我於當天賣給丙○○，
    他給我一包安非他命重約一公克及現金二百元。二、我於約
    三個月前我在台北縣新店市○○○○○路邊竊取一台腳踏車
    ，我叫乙○○處理，他告訴我他賣給丙○○，他交給我一包
    值五百元海洛因毒品。三、我於約三個月前在台北市信義區
    中強公園附近從一輛自小客車上竊取一台筆記型電腦，我將
    它賣給丙○○，他給我七千元的安非他命毒品及現金三千元
    」、「竊取腳踏車部分我必須更改地點，該物品我是在信義
    路五段中強公園旁牽走的」等語（前揭偵卷第131頁以下）
    ，經核與被告前揭所述之情形相符，均堪確定，故被告有轉
    讓第一級、第二級毒品以及收受贓物之行為，足資認定；再
    查：證人甲○○、乙○○於警訊時雖然曾經證稱曾經以現金
    向被告購買毒品等情（前揭偵卷第125頁以下、第130頁以下
    ），以及證人甲○○於本院審理時，證稱：因欠被告錢所以
    交付贓物，而毒品是與被告合買等語（本院一卷第208頁以
    下），然而，證人戊○○於警詢時證稱：「我平日聽綽號『
    瘦子』乙○○及『蚵仔煎』甲○○所言，他們二人施用之毒
    品係向台北市○○區○○街綽號『阿宏』丙○○男子以贓物
    換取得來的」、「他們二人曾於九十三年七月間將竊盜得來
    之美容器材及手錶、金飾交由丙○○男子變賣換取毒品施用
    」等語（前揭偵卷第22頁以下），於偵查中證稱：「（如何
    知道乙○○、甲○○以贓物換毒品的事？）因甲○○有時住
    我吳興街家，我的毒品海洛因是他拿給我用的」、「（他們
    向何人換毒品？）丙○○是他們跟我說的…丙○○是乙○○
    的朋友，甲○○是跟乙○○找丙○○換，甲○○是我鄰居」
    、「（他們以贓物換毒品幾次？）不知道。他們二人有時候
    到我家來會說」等語（前揭偵卷第193頁以下），以及於本
    院時證稱：「（聽過說甲○○、乙○○去跟被告用贓物換取
    毒品？）對，他們說的，就是甲○○、乙○○告訴我的。他
    們在聊天時說的。（他們二人都在？）都在，都有說。他們
    說去找一個叫阿宏的，我不知道是誰，就可以去拿藥，沒有
    說是丙○○，只說是阿宏，他們說去跟阿宏拿藥」等語（本
    院一卷第144頁以下），而證人戊○○此部分證詞雖係聽聞
    乙○○、甲○○所言，但此足以彈劾乙○○、甲○○前開所
    述證詞非屬真實，因而乙○○、甲○○之證述，應已自被告
    處取得毒品較為可採，因此，被告確有收受贓物及轉讓毒品
    之行為，已甚明確，而證人楊國盛於偵查中（前揭偵卷第16
    2頁以下）以及於本院審理時（本院一卷第146頁以下）雖翻
    異稱係與被告合資購買等語，以及被告所辦共同購買等語，
    顯非屬實；綜上，本件事證已臻明確，被告犯行堪予認定。
二、按販賣應係以行為人以營利之意思而為販入或賣出之行為，
    而本件被告所取得之贓物，其種類甚為繁雜，且各物之價值
    相差甚多，尤均係二手物品並無明確之市場價格，況依照卷
    內事證，並無該等贓物兌換毒品數量與標準，因此無法藉以
    認定對價之關係，從而無法認定被告是否以營利之意而為之
    ，故其行為尚無法認定為販賣毒品之行為。是核被告所為，
    係犯毒品危害防制條例第8條第1項、第2項之轉讓第一級毒
    品罪、轉讓第二級毒品罪，以及刑法第349條第1項之收受贓
    物罪（該部分業據公訴人當庭追加，本院一卷第103頁）。
    被告所犯之轉讓第一級毒品罪、轉讓第二級毒品罪分別與收
    受贓物罪間，有方法結果之牽連關係，為牽連犯，應依刑法
    第55條之規定，分別從一重之轉讓第一級毒品罪、轉讓第二
    級毒品罪處斷。公訴意旨認被告所為係犯毒品危害防制條例
    第4條第1項、第2項之販賣第一級毒品、第二級毒品罪，起
    訴法條尚有未恰，應予變更。被告先後多次轉讓第一級毒品
    、第二級毒品之行為，時間緊接，所犯之罪名及基本犯罪構
    成要件均相同，顯均係基於概括犯意反覆為之，為連續犯，
    應分別依刑法第56條之規定，以一罪論，並均加重其刑。被
    告所犯轉讓第一級毒品、第二級毒品之罪，犯意各別，行為
    互殊，且犯罪構成要件不同，應予分論併罰。查被告於80年
    起至84年間因違反麻醉藥品管理條例案件，先後經判處有期
    徒刑六年、四月、六月確定，經接續執行，甫於89年9月28
    日縮刑期滿執行完畢等情，有台灣高等法院被告全國前案紀
    錄表附卷可稽，被告前受有期徒刑之執行完畢後，五年以內
    再犯本件有期徒刑以上之罪，為累犯，應依刑法第47 條之
    規定，加重其刑，並均遞加重之。爰審酌被告犯罪動機目的
    、犯罪手段、轉讓毒品對於社會之危害甚鉅、犯罪所生之危
    險及損失、犯後之態度等一切情狀，量處如主文所示之刑，
    並定其應執行之刑。另扣案之毒品，係被告施用所用之毒品
    ，並經台灣高等法院以94年度上訴字第263號判決沒收確定
    在案，是該毒品與被告本件轉讓之行為無涉，又扣案之磅秤
    、吸食器、分裝袋、SIM卡、行動電話等物，亦非被告所有
    供犯罪所用之物，故均不為沒收之諭知，附此說明。
三、據上論斷，應依刑事訴訟法第299條第1項前段、第300條，
    毒品危害防制條例第8條第1項、第2項，刑法第11條前段、
    第56條、第349條第1項、第47條、第55條、第51條第5款，
    判決如主文。
本案經檢察官陳麗芬到庭執行職務。
中　　華　　民　　國　　94　　年　　4 　　月　　11　　日
             　　 刑事第二庭    審判長法　官　吳孟良
　　　　　　　　　　　　　　　　      法　官　劉素如
                                　　　法　官　蘇嘉豐
以上正本證明與原本無異。
如不服本判決，應於判決送達後10日內向本院提出上訴狀（應抄
附繕本）。告訴人或被害人如對於本判決不服者，應具備理由請
求檢察官上訴，其上訴期間之計算係以檢察官收受判決正本之日
期為準。
                                      書記官  蘇靜紅
中　　華　　民　　國　　94　　年　　4 　　月　　11　　日
附錄本案論罪科刑所適用法條全文：
毒品危害防制條例第8條
轉讓第一級毒品者，處一年以上七年以下有期徒刑，得併科新臺
幣一百萬元以下罰金。
轉讓第二級毒品者，處六月以上五年以下有期徒刑，得併科新臺
幣七十萬元以下罰金。
